【裁判字號】    89,訴,266
【裁判日期】    890720
【裁判案由】    商業會計法等
【裁判全文】
臺灣高雄地方法院刑事判決                          八十九年度訴字第二六六號
    公  訴  人  臺灣高雄地方法院檢察署檢察官
    被      告  乙○○
    選任辯護人  施秉慧
                焦文城律師
                張清富律師
右被告因商業會計法等案件，經檢察官提起公訴（八十八年度偵字第三０一七六號）
，本院判決如左：
    主  文
乙○○無罪。
    理  由
一、公訴意旨略以：乙○○係設址於高雄市三民區○○○路一八八號四樓金揚餐廳之
    負責人，為從事業務之商業負責人，負有據實製作薪資所得扣繳暨免扣繳憑單（
    下稱扣繳憑單）及登載營利事業所得稅結算申報書之義務，並為納稅義務人。乙
    ○○明知甲○○於民國八十五年間，只在該餐廳任職八個月，共計支薪新台幣（
    下同）約十六萬元，竟於其應製作之八十五年度營利事業所得稅結算申報書及性
    質屬於會計憑證之扣繳憑單上，登載甲○○於八十五年度間，支薪二十四萬元之
    不實事項，復於八十六年間，持前開扣繳憑單及營利事業所得稅結算申報書，向
    財政部高雄市國稅局（下稱高雄市國稅局）三民稽徵所行使，申報金揚餐廳八十
    五年度營利事業所得稅，藉此不正當之方法逃漏營利事業所得稅，共計逃漏稅捐
    達八萬元，足以生損害於甲○○及該管稅捐稽徵機關核稅及處理賦稅事務之正確
    性等語。
二、按犯罪事實，應依證據認定之，無證據不得推定其犯罪事實，刑事訴訟法第一百
    五十四條定有明文。又事實之認定，應憑證據，如不能發現相當證據，或證據不
    足以證明，自不能以推測或擬制之方法，以為裁判基礎；認定不利於被告之事實
    ，應依積極證據，苟積極證據不足為不利被告事實之認定時，即應為有利於被告
    之認定，更不必有何有利之證據（最高法院四十年度台上字第八十六號、三十年
    度上字第八一六號判例參照）。又不能證明被告犯罪者，應諭知無罪之判決，刑
    事訴訟法第三百零一條第一項定有明文。
三、本件公訴人認被告乙○○涉犯商業會計法第七十一條第一款、稅捐稽徵法第四十
    一條及刑法第二百十六條、第二百十五條之罪嫌，無非以財政部高雄市國稅局八
    十八年十二月八日財高國稅法字第八八０六０一七五號函、檢舉書、被浮報所得
    之扣繳憑單、戶籍資料及金揚餐廳八十五年度營利事業所得稅結算申報核定通知
    書暨相關資料影本各一紙在卷可稽等，為其論罪依據。訊據被告固不諱言於八十
    五年擔任金揚餐廳負責人期間，僱用甲○○任吧台服務生，並於八十六年間製作
    營利事業所得結算申報書及扣繳憑單，登載甲○○於八十五年間，領薪二十四萬
    元，持向高雄市國稅局申報一節，惟堅決否認以詐術逃漏稅捐、行使業務上文書
    登載不實及於會計憑證登載不實犯行，辯稱：伊自八十五年三月間即開始僱用甲
    ○○，本來甲○○每月薪資二萬元，但五個月後，即調薪至每個月二萬七千元至
    二萬九千元，故甲○○八十五年度共領薪二十四萬元，伊並未以詐術逃漏稅捐，
    亦未在扣繳憑單上及營利事業所得稅結結算申報書為不實之登載等語。經查：
（一）被告於八十五年間擔任金揚餐廳負責人，並僱用甲○○任吧台服務生，且於八
      十六年間，在八十五年度營利事業所得稅結算申報書及扣繳憑單上，登載甲○
      ○於八十五年間領薪二十四萬元，再持向高雄市國稅局申報等情，固為被告所
      不否認，並有高雄市國稅局八十八年十二月八日財高國稅法字第八八０六０一
      七五號函、檢舉書、被浮報所得之扣繳憑單、戶籍資料及金揚餐廳八十五年度
      營利事業所得稅結算申報核定通知書暨相關資料影本各一紙附卷可稽。惟被告
      僱用甲○○時，原本每月薪資二萬元，但五個月後，即調高至每月二萬七千元
      至二萬八千元一節，業據被告供述在卷，且證人甲○○向高雄市國稅局檢舉時
      ，固指稱伊八十五年度僅在金揚餐廳工作「大約」八個月，「大約」自四、五
      月起至十二月，且每月實際領薪二萬元，總共約領十六萬元等情，此有甲○○
      之檢舉書一紙在卷可稽，惟觀其所述，顯然其就實際工作月份並不確定，則其
      所謂總共領薪十六萬元，是否可信，已不無疑問；且關於每月領薪金額，其於
      本院第一次庭訊時即改證稱：剛開始每月二萬元，二、三個月後，每月調薪為
      二萬八千元，後來又調薪為二萬九千元，總共約領薪二十萬至二十一萬元等語
      ，與其前於檢舉時所述不符，經本院質之為何以前指稱共領薪十六萬元時，則
      陳稱因當時忘記調薪，後經仔細回想，始記起等語，核與被告所述被告工作五
      個月後，即開始調高薪資一語大致相符，而證人甲○○向高雄市國稅局檢舉時
      為八十八年，距其八十五年受僱金揚餐廳時，已長達三年餘之久，則甲○○前
      向高雄市國稅局檢舉時所稱每月領薪二萬元一語，顯係記憶模糊所致，自應以
      其於本院之證述較足採信，是被告辯稱甲○○後來調薪至每月二萬七千元至二
      萬九千一語，洵非無據。
（二）次查，甲○○係自八十五年三月間開始上班一節，亦據被告供述在卷，而證人
      甲○○前向高雄市國稅局檢舉時固指稱在金揚餐廳工作大約八個月，約自四、
      五月起至十二月止云云，已如前述，惟既謂大約，顯然其就實際工作月份亦不
      確定，且其於本院第二次庭訊時亦證稱：「：：：據我跟同事查詢結果，他們
      說我是從三月開始上班，我自己也一直無法確定，如果照我同事的說法，我八
      十五年領二十四萬元就沒錯了。我同事叫黃元宏。」、「（問：上次開庭時為
      何未提到不確定何時上班？）是問過黃元宏後才知道。」、「（問：黃元宏如
      何知道你三月開始上班？）他也不確定，但我事後仔細回想，而且他說我是過
      年後去上班，所以我有可能是三月去的」等語，顯然被告係向同事黃元宏查詢
      後，始發現其應係自八十五年三月份即開始在金揚餐廳上班；而經本院再訊之
      證人黃元宏「知否甲○○何時上班？」時結證：「舊曆年過後不久。差不多一
      個月左右」等語，再訊之「為何記得是過年後？」，則證稱：「因為過年後比
      較忙，有增加一位同事，就是甲○○」等語，足徵甲○○係於八十五年農曆過
      年後約一個月時至金揚餐廳工作，而八十五年農曆過年為二月十九日，此業經
      本院查閱八十五年月曆屬實，則甲○○應係於八十五年三月間開始受僱於被告
      經營之金揚餐廳無訛，是被告辯稱伊自八十五年三月間起僱用甲○○一語，應
      足採信。
（三）綜上，被告既自八十五年三月間起即開始僱用甲○○，則甲○○八十五年度實
      際工作月份應為九個月，而非其檢舉時所稱之八個月，且甲○○受僱時每月薪
      資為二萬元，但事後即調薪至每月二萬八千元至二萬九千元，而非甲○○檢舉
      所謂之二萬元，亦如前述，依此推算，甲○○八十五年在金揚餐廳應共支薪二
      十四萬元無訛，此外，復查無其他積極之證據足資證明被告有以詐術逃漏稅捐
      、行使業務上文書登載不實及於會計憑證登載不實犯行，既不能證明被告犯罪
      ，爰依法為無罪判決之諭知。
據上論斷，應依刑事訴訟法第三百零一條第一項，判決如主文。
本案經檢察官陳登燦到庭執行職務。
中      華      民      國      八十九      年    七    月      二十日
                                    臺灣高雄地方法院刑事第七庭
                                        法  官    李  璧  君
右正本證明與原本無異。
如不服本判決，應於判決送達後十日內，向本院提出上訴狀。
                                        書記官    李  忠  霖
中      華      民      國      八十九      年    七    月    二十五    日


司法院資訊處製作；財團法人民間司法改革基金會備份。
